臺灣臺東地方法院民事裁定
109年度消債職聲免字第13號
聲  請  人  
即  債務人  吳秀玲  

代  理  人  葉仲原律師
相  對  人  
即  債權人  合作金庫商業銀行股份有限公司

法定代理人  雷仲達  
代  理  人  賴立青  
相  對  人  
即  債權人  滙豐(台灣)商業銀行股份有限公司

法定代理人  黃碧娟  


相  對  人  
即  債權人  聯邦商業銀行股份有限公司

法定代理人  李憲章  
代  理  人  陳麗智  
相  對  人  
即  債權人  良京實業股份有限公司

法定代理人  平川秀一郎



上列當事人間消費者債務清理事件，本院裁定如下：
    主  文
債務人吳秀玲應予免責。
    理  由
一、按法院為終止或終結清算程序之裁定確定後，除別有規定外
    ，應以裁定免除債務人之債務；法院裁定開始清算程序後，
    債務人有薪資、執行業務所得或其他固定收入，扣除自己及
    依法應受其扶養者所必要生活費用之數額後仍有餘額，而普
    通債權人之分配總額低於債務人聲請清算前2年間，可處分
    所得扣除自己及依法應受其扶養者所必要生活費用之數額者
    ，法院應為不免責之裁定，但債務人證明經普通債權人全體
    同意者，不在此限；債務人有下列各款情形之一者，法院應
    為不免責之裁定，但債務人證明經普通債權人全體同意者，
    不在此限：㈠於7年內曾依破產法或本條例規定受免責；㈡隱
    匿、毀損應屬清算財團之財產，或為其他不利於債權人之處
    分；㈢捏造債務或承認不真實之債務；㈣聲請清算前2年內，
    因消費奢侈商品或服務、賭博或其他投機行為，所支出之總
    額逾該期間可處分所得扣除自己及依法應受其扶養者所必要
    生活費用之半數，或所負債務之總額逾聲請清算時無擔保及
    無優先權債務之半數，而生開始清算之原因；㈤於清算聲請
    前1年內，已有清算之原因，而隱瞞其事實，使他人與之為
    交易致生損害；㈥明知已有清算原因之事實，非基於本人之
    義務，而以特別利於債權人中之1人或數人為目的，提供擔
    保或消滅債務；㈦隱匿、毀棄、偽造或變造帳簿或其他會計
    文件之全部或一部，致其財產之狀況不真確；㈧故意於財產
    及收入狀況說明書為不實之記載，或有其他故意違反本條例
    所定義務之行為；債務人有前條各款事由，情節輕微，法院
    審酌普通債權人全體受償情形及其他一切情狀，認為適當者
    ，得為免責之裁定，消費者債務清理條例（下稱消債條例）
    第132條、第133條及第134條、第135條分別定有明文。又消
    債條例之立法目的，在於使陷於經濟上困境之消費者，得分
    別情形依該條例所定重建型債務清理程序（更生）或清算型
    債務清理程序（清算）清理債務，藉以妥適調整其與債權人
    及其他利害關係人之權利義務關係，保障債權人之公平受償
    ，並謀求消費者經濟生活之更生機會，從而健全社會經濟發
    展；消費者依清算程序清理債務，於程序終止或終結後，為
    使其在經濟上得以復甦，以保障其生存權，除另有上述消債
    條例第133條、第134條所規定不予免責之情形外，就債務人
    未清償之債務原則上採免責主義（消債條例第1條、第132條
    立法目的參照）。
二、經查：
  ㈠債務人因有不能清償債務情事，於民國107年11月23日向本院
    與最大債權金融機構聯邦商業銀行股份有限公司（下稱聯邦
    商銀）申請前置協商，因債務金額甚高，債務人無力負擔，
    故於108年1月10日協商不成立，嗣後向本院聲請清算，經本
    院以108年度消債清字第3號裁定自108年5月24日上午9時起
    開始清算程序，並於109年11月2日終止清算程序，上開裁定
    業已確定，並經本院依職權調閱上開聲請清算程序卷宗查核
    屬實。本院所為終止清算程序之裁定既已確定，依首揭消債
    條例規定，法院應審酌債務人是否有消債條例第133條、第1
    34條所定應為不免責裁定之情形。
  ㈡本院依職權通知債權人及債務人就債務人免責與否表示意見
    ，僅債務人到庭陳稱其目前無業，僅依靠老人補助及國民年
    金維生，每月所得僅新臺幣（下同）9,432元等語。而債權
    人合作金庫商業銀行股份有限公司於110年3月10日具狀陳報
    債務人實際受償金額為24,296元、償還債權比例為10.39％，
    亦於本院所定調查期日到場，並對是否予債務人免責，表示
    沒有意見，另除滙豐（台灣）商業銀行股份有限公司、聯邦
    商銀未具狀表示意見，僅良京實業股份有限公司具狀表示不
    同意債務人免責，其意見略述如下：請向中華民國人壽保險
    商業同業公會（下稱保險公會）函查債務人名下之南山人壽
    保單有無以自己為要保人或嗣後變更要保人或質借未償還之
    保單，及尚無其他保單位未陳報，以查明有無消債條例第13
    4條第2、8款不免責事由等語。
三、本院就債務人有無消債條例第133條、第134條規定之不免責
    情形，調查及判斷如下：
  ㈠債務人無消債條例第133條所定不予免責之事由：債務人年滿
    65歲，現無工作，業據債務人提出財產及收入狀況說明書、
    財政部南區國稅局臺東分局106年度綜合所得稅各類所得資
    料清單、全國財產稅總歸戶財產查詢清單、中華郵政存簿儲
    金簿等件為憑（詳消債清3卷第14頁至16頁、第66頁至第71
    頁），並經本院依職權調取債務人之稅務電子閘門網路資料
    查詢表、勞保局電子閘門網路資料查詢表（詳消債清3卷第5
    2頁至第54頁、第58頁）核閱無誤，是債務人自84年9月27日
    從臺東縣裁縫業職業工會辦理退保後，嗣後並無其他再投保
    紀錄，佐以其報稅暨財產資料，可知其並無收入及財產；復
    參諸債務人所提出之存摺內頁（詳本院卷第47頁至第51頁）
    ，其108年2月至110年3月間，每月僅有國民年金及老人補助
    之收入共9,432元【計算式：7,463元＋1,969元＝9,432元】，
    堪認債務人吳秀玲於本院裁定開始清算後，確無薪資、執行
    業務所得或`其他固定收入。另參酌衛生福利部公告之110年
    度臺灣省每人每月最低生活費用之1.2倍為15,946元，足認
    債務人每月收入低於上開最低生活費，實難期有餘款可資清
    償，故本件顯無消債條例第133條所規定應為不免責裁定之
    情形。
  ㈡債務人無消債條例第134條各款所定不免責事由：
    消債條例關於清算程序係以免責主義為原則，不免責為例外
    ，債權人如主張債務人有消債條例第133條、第134條各款或
    其他法定不免責之情形，自應舉證證明債務人合於該等規定
    之要件事實。本件債權人僅空言主張債務人有消債條例第13
    4條第2、8款之事由，且表示不同意免責，然未就債務人符
    合不免責規定乙節舉證以實其說，本院調查結果復查無債務
    人有消債條例第134條各款所定應不免責事由，自難認債務
    人有消債條例所定應為不免責裁定之情形。
四、綜上所述，債務人經本院為終止清算程序之裁定確定，並不
    符合消債條例第133條所定之情形，且本院依現有事證予以
    調查審酌之結果，查無同條例第134條各款所列之不免責裁
    定之情形，依同條例第132條規定，自應裁定債務人免責，
    爰裁定如主文。
中　　華　　民　　國　　110 　年　　4 　　月　　29　　日
                  民事第一庭  法  官  吳俐臻
上為正本係照原本作成。
如不服本裁定，應於送達後10日內向本院提出抗告狀，並繳納
抗告費1,000元。　　　　　　　　　
中　　華　　民　　國　　110 　年　　4 　　月　　29　　日
                              書記官  王品涵